臺灣高等法院臺中分院刑事判決　　　　95年度上重訴字第67號
上　訴　人　臺灣彰化地方法院檢察署檢察官
上　訴　人
即　被　告　丙○○
選任辯護人　楊振裕律師
上　訴　人
即　被　告　甲○○
選任辯護人　劉淑華律師
上　訴　人
即　被　告　丁○○
選任辯護人　邱垂勳律師
上列上訴人因被告等強盜殺人等案件，不服臺灣彰化地方法院94
年度重訴字第9號中華民國95年8月31日第一審判決（起訴及追加
起訴案號：臺灣彰化地方法院檢察署94年度偵字第2131、2347、
4894號），提起上訴，本院判決如下：
    主    文
原判決關於丙○○部分、甲○○加重強盜、殺人及定應執行刑部
分暨丁○○部分均撤銷。
丙○○未經許可，寄藏可發射子彈具有殺傷力之改造手槍，處有
期徒刑參年陸月，併科罰金新臺幣伍萬元，罰金如易服勞役，以
新臺幣貳仟元折算壹日，扣案之改造手槍壹支（含彈匣壹個，槍
枝管制編號：0000000000）沒收。又未經許可，出借可發射子彈
具有殺傷力之改造手槍，處有期徒刑伍年，併科罰金新臺幣拾貳
萬元，罰金如易服勞役，以新臺幣貳仟元折算壹日，扣案之改造
手槍壹支（含彈匣壹個，槍枝管制編號：0000000000）沒收。應
執行有期徒刑捌年肆月，併科罰金新臺幣拾陸萬元，罰金如易服
勞役，以新臺幣貳仟元折算壹日，扣案之改造手槍壹支（含彈匣
壹個，槍枝管制編號：0000000000）沒收。
甲○○犯強盜殺人罪，處無期徒刑，褫奪公權終身，扣案之改造
手槍壹支（含彈匣壹個，槍枝管制編號：0000000000）、手銬壹
副均沒收。其他上訴（即毀損部分）駁回。上開撤銷改判部分及
上訴駁回部分所各處之刑，應執行無期徒刑，褫奪公權終身，扣
案之改造手槍壹支（含彈匣壹個，槍枝管制編號：0000000000）
、手銬壹副均沒收。
丁○○共同犯攜帶兇器強盜罪，處有期徒刑拾貳年，扣案之改造
手槍壹支（含彈匣壹個，槍枝管制編號：0000000000）、手銬壹
副沒收。
    犯罪事實
一、甲○○（曾有違反槍砲彈藥刀械管制條例前科，又因違反槍
    砲彈藥刀械管制條例、麻醉藥品管理條例案件，經臺灣雲林
    地方法院、臺灣高等法院臺南分院分別判處有期徒刑10月、
    8月確定，嗣定應執行刑為有期徒刑 1年4月，並送監執行；
    復因違反槍砲彈藥刀械管制條例案件，經臺灣雲林地方法院
    判處有期徒刑1年2月確定，經接續執行於民國86年 1月25日
    因假釋未經撤銷而視為執行完畢，於本案不構成累犯）與丙○○（曾因贓物案件，經臺灣高等法院花蓮分院判處有期徒
    刑7月確定，於88年 2月6日因縮刑期滿執行完畢，於本案亦
    不構成累犯）係朋友關係，丁○○（前因妨害風化案件，經
    臺灣雲林地方法院判處有期徒刑2月，緩刑2年，於93年 1月
    19日確定，為本件行為時仍在緩刑中）則係甲○○之妻子，
    渠三人均不知警惕，而為下列行為：
  （一）丙○○明知具有殺傷力之槍枝及子彈，非經主管機關許
        可，不得寄藏，竟於93年年初（2月7日以後）某日，在
        嘉義市○○街、和平路口，明知其受陳琨閎（已歿）之
        請託，暫代為保管藏放，以便日後由陳琨閎再行取回之
        仿 BERETTA廠92FS型半自動手槍製造之金屬玩具手槍換
        裝土造金屬滑套、槍機、槍管而成之改造手槍 1支（含
        彈匣 1個，槍枝管制編號：0000000000），係機械性能
        良好，可擊發適用子彈具殺傷力之改造手槍及具有殺傷
        力之子彈19顆（其中4顆係口徑9MM之制式子彈，另15顆
        則為具直徑約 8.8MM土造金屬彈頭之土造子彈），竟仍
        基於寄藏可發射子彈具有殺傷力之改造手槍及具殺傷力
        子彈之犯意，將上開槍彈先行藏放在其嘉義市○○街19
        5巷33之31號 6樓之1住處大樓中庭盆栽內，因而未經許
        可寄藏可發射子彈具有殺傷力之改造手槍 1支及子彈19
        顆，嗣曾將該等槍彈移藏至其嘉義縣水上鄉凌雲二村16
        7號家中。
  （二）丙○○與甲○○因曾經同時在臺灣東成技能訓練所接受
        感訓處分而結識，二人出所後一度失去聯繫，迄94年年
        初某日，丙○○連絡上甲○○，二人始又開始來往。此
        時甲○○因長期施用毒品，家中經濟無法周轉，生計陷
        於困難，乃思以持槍強盜之方式獲取財物及毒品，並選
        定從事毒品買賣且頗具財力之李天德為下手對象。甲○○遂假借其懷疑丁○○在電動玩具店上班，與一名在台
        塑公司工作之男子發生外遇關係，打算去找丁○○及該
        名男子算帳，然因該名男子有一些擁槍的朋友，故需要
        丙○○出借槍枝及子彈，以供其防身之用等理由，向丙○○商借槍彈。嗣丁○○因故離家外出數日，甲○○乃
        駕駛自用小客車搭載其一名不知情之小孩，於94年2月2
        1日下午15時36分許至丙○○位在嘉義市○○街195巷33
        之31號6樓之1住處樓下，丙○○明知未經許可，不得出
        借具有殺傷力之改造手槍及子彈，竟僅因朋友之情誼，
        即另基於出借可發射子彈具有殺傷力改造手槍及具殺傷
        力子彈之犯意，下樓同時將該具有殺傷力之仿 BERETTA
        廠92FS型改造手槍1支（含彈匣1個）及具殺傷力之土造
        子彈 6顆，出借予甲○○，甲○○並向丙○○保證借得
        之槍、彈僅供防身，不會出事連累到丙○○。
  （三）甲○○明知具有殺傷力之槍枝及子彈，非經主管機關許
        可，不得持有，竟為實現強盜李天德財物及毒品之目的
        ，於前揭時地，向丙○○借得上開具有殺傷力之仿BERE
        TTA廠92FS型改造手槍 1支（含彈匣1個）及具殺傷力之
        土造子彈 6顆，因而未經許可持有該等槍彈。甲○○因
        家中另有一名小孩無人看顧，迅即駕車返回雲林縣麥寮
        鄉○○路72號租住處，發現丁○○已返家。甲○○乃向
        丁○○表示其業已向丙○○借得上開槍彈，擬持以強盜
        謀財，囑咐丁○○依其所言配合行動，二人即基於意圖
        為自己不法之所有及共同持有前揭槍彈強盜之犯意聯絡
        ，先駕車返抵雲林縣台西鄉○○村○○路24巷61號甲○○老家，甲○○即請丁○○將屬其不知情之父親所有內
        裝有汽油之桶子一個，搬上丁○○所有車牌3316－JY號
        自用小客車之右前座置放，俾作為嚇唬李天德之用。同
        日（即94年2月21日）下午6時30分許，甲○○以公共電
        話撥打李天德之0000000000號行動電話，佯稱欲向其購
        買毒品 3錢，而將李天德引誘至甲○○老家附近，俟二
        人見面後，甲○○即坐上李天德所駕駛之車牌6761－JK
        號（登記為己○○所有）自用小客車之右前座，並先向
        李天德表明最近手頭不便，希望李天德先賒欠一次等語
        ，惟遭李天德拒絕，甲○○即依原強盜財物之計畫，持
        前開具殺傷力之改造手槍控制李天德並以預藏屬其所有
        之手銬一副銬住李天德，剝奪李天德之行動，且令李天
        德續駕車往偏僻處所。甲○○隨即以0000000000號行動
        電話撥打丁○○之0000000000號行動電話，聯絡丁○○
        駕駛前開載有汽油桶之車牌3316－JY號自用小客車，尾
        隨在車牌6761－JK號自用小客車後方，迨二車行駛至彰
        化縣芳苑鄉○○村○街幹 11電線桿南方100公尺處產業
        道路旁停下（該處旁為第六公墓），甲○○即趁李天德
        雙手遭手銬銬住不能抗拒，強取其身上之現金新臺幣（
        下同）4至5萬元及第一級毒品海洛因10餘包（含大小包
        ，詳細重量不詳）得逞。甲○○於強盜得上開李天德身
        上之財物及毒品後，李天德要求施用海洛因，甲○○乃
        將李天德之雙手改以自備之繩索綑綁。李天德一心為求
        脫身，便向甲○○表示其友人綽號「阿興」之成年男子
        近來財力甚佳，可作為劫財之對象，遂以0000000000號
        行動電話聯絡其同居人陳雅婷，欲詢問綽號「阿興」之
        聯絡電話，惟仍遍尋不著，直至當日（即21日）晚間近
        8 時許，甲○○漸感不耐，即至丁○○所駕駛載有汽油
        桶之車牌3316－JY號自用小客車內，自右前座取出汽油
        潑灑在車牌6761－JK號自用小客車駕駛座內，用以威嚇
        李天德速聯絡到綽號「阿興」之人，李天德見車內已潑
        灑汽油，心生畏懼而強力掙脫繩索，自車牌6761－JK號
        自用小客車左後車門逃出，惟仍遭甲○○制伏在路旁水
        溝邊。甲○○竟利用李天德仍在其實施強盜犯罪之強暴
        行為所控制中之時機，超出其與丁○○共同持槍彈強盜
        財物之犯意聯絡範圍外，於94年4月21日晚間約8時後之
        某時，突萌故意殺人之犯意，持上開改造手槍，以貼近
        接觸之方式，朝李天德頭部靠近左眼處發射一槍，子彈
        由左眼旁斜入左腦，致李天德因腦挫傷而當場死亡。
  （四）甲○○因見事態已不可收拾，為毀滅車牌6761－JK號自
        用小客車上所留之指紋等跡證，乃獨自另興起毀損之犯
        意，持其所有之打火機（未扣案，業已滅失）自駕駛座
        點火焚燬已遭潑灑汽油之車牌6761－JK號自用小客車，
        而致生損害於車主己○○。甲○○隨即示意停等在數公
        尺外之丁○○駕車前來接應，二人即乘坐丁○○所駕駛
        之車牌3316－JY號自用小客車離開現場，返回雲林縣台
        西鄉老家。
  （五）嗣94年 2月22日甲○○偕同丁○○及子女一同至丙○○
        位在嘉義市○○街195巷33之31號 6樓之1住處，並由甲○○向丙○○佯稱因為要追逐丁○○外遇之對象，要對
        空鳴槍時不小心將該名男子射殺了，甲○○因先前即向
        丙○○保證不會出事，為表示對丙○○之彌補，乃於當
        日又獨自一人另行駕車攜帶搶自李天德處之第一級毒品
        海洛因一大包欲分給丙○○，惟遭丙○○所拒絕，丙○○並將該第一級毒品海洛因丟棄在馬桶內沖走。數日後
        （最遲於94年 2月25日）某時，甲○○即將前開改造手
        槍1支及剩餘之土造子彈5顆包裹好，寄放在丙○○住處
        之管理室，返還予丙○○。
二、李天德之屍體及遭焚毀之車牌6761－JK號自用小客車，於案
    發次日（即22日）上午 7時許，遭人發現並報警處理，經警
    循線於94年 3月16日上午7時許，在台南縣善化鎮○○路3號
    拘提甲○○、丁○○到案，並扣得手銬1副。另於同日上午7
    時 40分許，在嘉義縣水上鄉凌雲二村167號緝獲丙○○到案
    ，並扣得上開改造手槍1支（含彈匣1個，槍枝管制編號：00
    00000000）及具有殺傷力之子彈18顆（其中4顆係口徑9MM之
    制式子彈，另 15顆則為具直徑約8.8MM土造金屬彈頭之土造
    子彈，均已經鑑定擊發）。丙○○於員警尚不知其將上開改
    造手槍1支及子彈6顆出借予甲○○之前，即主動陳述此部分
    犯罪經過，自首而接受裁判。
三、案經彰化縣警察局二林分局報告臺灣彰化地方法院檢察署檢
    察官偵查起訴，暨己○○就毀損部分訴由臺灣彰化地方法院
    檢察署檢察官追加起訴。
    理    由
一、上訴人即被告丙○○寄藏及出借槍、彈部分：
  （一）訊據被告丙○○坦承於93年年初（2月7日以後）某日，
        在嘉義市○○街、和平路口，受陳琨閎之請託，代為保
        管藏放改造手槍1支（含彈匣1個）及子彈19顆等事實，
        並有手槍1支（含彈匣1個）及子彈18顆扣案可資佐證。
        該扣案之槍彈經送內政部警政署刑事警察局鑑定結果，
        認為：(一)送鑑手槍1支，係由仿BERETTA廠92FS型半自動
        手槍製造之金屬玩具手槍換裝土造金屬滑套、槍機、槍
        管而成之改造手槍（含彈匣1個，槍枝管制編號：00000
        00000)，機械性能良好，可擊發適用子彈，具殺傷力。
        (二)送鑑子彈18顆：(1)4顆係口徑9MM之制式子彈，均具殺
        傷力；(2)14顆係具直徑約 8.8MM土造金屬彈頭之土造子
        彈，經採樣 5顆試射，皆可擊發，均具殺傷力。(3)送鑑
        未試射子彈13顆，再鑑定情形為：制式子彈 4顆及土造
        子彈9顆，經試射皆可擊發，均具殺傷力，有該局94年4
        月8日刑鑑字第0940046616號槍彈鑑定書及96年5月31日
        刑鑑字第0960077633號函在卷可稽（（見第2131號偵查
        卷第242至247頁、本院卷第 2宗第51頁）可稽。又被告
        丙○○出借而經被告甲○○擊發之子彈 1顆，既使李天
        德中槍身亡（詳後述），則該顆子彈自具有殺傷力。是
        被告丙○○寄藏之改造手槍 1支及子彈19顆確均具有殺
        傷力無誤，此部分事證明確，其寄藏槍彈之犯行洵堪認
        定。
  （二）被告丙○○於94年 2月21日下午15時36分許，在嘉義市
        ○○街195巷33之31號 6樓之1住處樓下，將前揭改造手
        槍1支及其中6顆土造子彈出借予被告甲○○等事實，業
        據被告丙○○坦承不諱，核與證人即被告甲○○於原審
        結稱：案發當天我帶我女兒單獨前往丙○○住處，並在
        樓下等候丙○○拿槍下來，等我槍枝拿到之後，我向丙○○表示，我要回去，家裡還有一個小孩，沒有人照顧
        ，我就載我女兒回家，借槍當天就去強盜李天德等語（
        見原審卷第 5宗第24頁背面、26頁背面），並有上開改
        造手槍及用餘 5顆土造子彈扣案可證，復有前揭內政部
        警政署刑事警察局槍彈鑑定書及函在卷可稽。其中有關
        被告丙○○出借槍、彈之時間，證人即被告甲○○雖於
        偵查中證述係案發前一天（即20日）下午云云（見第21
        31號偵查卷第144頁），惟依卷附被告甲○○所持用000
        0000000號行動電話及被告丙○○所使用 0000000000號
        行動電話之通聯紀錄（外放證物），被告甲○○於94年
        2 月21日下午與被告丙○○通話時之基地台位置如下：
        (1)13時34分52秒至13時36分28秒均在雲林縣麥寮鄉○○○路342號2樓，(2)15時01分57秒在雲林縣土庫鎮○○路
        109號3樓，(3)15時31分16秒在嘉義市○○路762號 15樓
        頂，(4)15時36分05秒在嘉義市○○街195巷33-20號 8樓
        頂，參諸被告丙○○於警詢即供承：借槍當天晚上，被
        告甲○○傳簡訊給我，內容大概是：「裕兄，很抱歉，
        我已使用，但是我會處理好，明天再聯絡」，我收到簡
        訊時，有要打電話給他，他就已經關機等語（見第2131
        號偵查卷第46頁），核與卷附上開電話通聯紀錄顯示：
        0000000000號行動電話於94年 2月21日23時23分10秒發
        簡訊 1通給0000000000號行動電話，0000000000號行動
        電話於同日23時25分41秒、23時25分56秒、23時33分53
        秒、23時46分17秒分別撥打0000000000號行動電話，惟
        均無通話秒數（即皆為 0）等情相符，堪認被告甲○○
        係於94年2月21日下午15時36分許，在嘉義市○○街195
        巷33之31號6樓之1樓下，向被告丙○○借得上開槍彈，
        證人即被告甲○○有關係在案發前一天（即94年 2月20
        日）下午借得槍彈之證詞，核與前開明確之事證不符，
        應無可採。至於被告丙○○出借槍、彈之原因，業經證
        人甲○○於原審結證：我跟丙○○借槍時，是跟丙○○
        說丁○○在遊樂場工作，常常有人打電話騷擾，借槍要
        找對方談判及防身壯膽用的，並向丙○○表明絕對不會
        出事，事發後到丙○○家，我不敢向丙○○說我去強盜
        ，就編了一個理由，說我碰到追求丁○○的男客人，雙
        方追逐，所以槍枝出事（指槍擊殺人）等語（見原審卷
        第4宗第19頁、第5宗第24、25頁）；證人丁○○於原審
        結稱：因為我在案發前一個星期曾經離家，甲○○可能
        有懷疑，所以就用婚外情這個藉口，跟丙○○借槍；「
        （辯護人問：為何你在警詢、檢察官偵查時，曾提到過
        ，丙○○主導整個計畫及提供槍枝，甲○○負責執行，
        你負責接送？）這個全部都是甲○○跟我說，如果事情
        出事的話，就這樣說。丙○○不知道強盜這整件事，甲○○是說要處理婚外情的事才去跟丙○○借槍」「〔檢
        察官問：有關你在本署檢察官偵訊時具結所為證述，為
        何你就甲○○槍枝來源及作案目的所為陳述與今日所述
        不同（提示第2131號偵查卷第 116頁以下，並告以要旨
        ）？〕當初案發時，甲○○跟我說，只要出事的話就說
        是丙○○知道要強盜才借槍的事情，實際上丙○○只知
        道要處理我婚外情」「（審判長問：去找李天德之前，
        說要跟他強盜財物的時候，丙○○是否知道？）丙○○
        不知道，甲○○只跟他說要處理婚外情的事」「因為甲○○擔心出事要自保‧‧‧（但）丙○○催說要還槍，
        我先生不高興‧‧‧才會跟我說如果出事，也要把丙○○拉下去，丙○○從頭到尾都以為借槍是要處理我婚外
        情的事」等語（見原審卷第 4宗第151、152頁）。參諸
        被告丙○○第一次於94年 3月16日所為之警詢偵訊調查
        筆錄內容可知，當時被告丙○○係獨自一人因另案遭警
        緝獲偵訊，並非與被告甲○○、丁○○一起為警查獲；
        且被告丙○○於該次筆錄中即陳述稱：被告甲○○曾向
        我提到，他懷疑丁○○在電動玩具店上班，有跟一位在
        台塑公司工作的男子出軌，借槍時，跟我表示他的太太
        已經好幾天沒有回家了，他打算要去找他的太太以及那
        名男子，因為該名男子有一些有槍的朋友，所以他要跟
        我借槍去防身，並且跟我保證他不會出事連累我等語（
        見第2131號偵查卷第45、46頁）。查被告丁○○確於案
        發前曾離家約一星期，業如其前揭所證，苟被告甲○○
        未曾於借槍時告知此事，被告丙○○何能在被告甲○○
        、丁○○尚指稱丙○○係強盜案策畫者之情況下，即於
        最初警詢時為如此具體之供述，顯見證人甲○○、丁○○嗣後於原審所為之上開證詞，方與事實相符，而可採
        信，堪認被告丙○○出借槍彈給甲○○之原因，係甲○○假借懷疑其妻子丁○○在電動玩具店上班，與一名在
        台塑公司工作之男子發生外遇關係，打算去找丁○○及
        該名男子算帳，然因該名男子有一些擁槍的朋友，故需
        要丙○○出借槍枝及子彈，以供其防身之用，並非明知
        被告甲○○、丁○○意在持以強盜財物而仍出借。是被
        告丙○○非意圖供自己或他人犯罪之用而出借上開槍彈
        之事證明確，此部分之犯行亦堪認定。另被告甲○○將
        前開改造手槍1支及用餘之土造子彈5顆返還予被告丙○○之時間，雖渠二人均未能指明特定之時點，惟依證人
        即甲○○於原審結證：後來我們搬到台南去，丙○○一
        直打電話來要求我要還槍枝，口氣不好，我向丙○○表
        明我們多年的交情，口氣不用這麼差，要壹把槍對我來
        說不是很困難的事情，經過他多次的催討，我將槍用包
        裹包好，放在丙○○住處警衛室，我按門鈴，我人就走
        了，之後就沒再聯絡等語（見原審卷第 5宗第25頁）；
        參諸卷附上開電話通聯紀錄顯示：0000000000號行動電
        話於94年2月25日12時03分41秒發簡訊1通給0000000000
        號行動電話，0000000000號行動電話於同日19時39分24
        秒發簡訊1通給0000000000號行動電話，此後該2行動電
        話即未有任何通聯之紀錄，堪認被告甲○○最遲於94年
        2月25日某時，即將前開改造手槍1支及用餘之土造子彈
        5顆返還予丙○○。
二、上訴人即被告甲○○、丁○○未經許可持有槍彈、剝奪李天
    德之行動自由、強盜李天德財物及被告甲○○故意殺害李天
    德部分：訊據被告甲○○、丁○○坦承前揭由被告甲○○向
    丙○○借得槍彈，並在李天德之車上，持以強押李天德，且
    以手銬銬住李天德，自雲林縣台西鄉○○村○○路24巷61號
    被告甲○○之老家附近，駛至彰化縣芳苑鄉○○村○街幹11
    電線桿南方 100公尺處產業道路旁後，強盜李天德之金錢、
    海洛因等事實；被告甲○○另坦承持槍朝李天德頭部射擊，
    致李天德當場死亡等情，惟被告甲○○矢口否認係故意殺害
    李天德，辯稱：純粹只是要強盜李天德的財物，不是故意要
    殺人，當時我蹲在後座外捲菸，李天德衝出來，我的槍本來
    放在我面前，李天德撞到我，我就直接拿起槍，當時李天德
    已經快跑到水溝並回頭看我，我就直接開槍，當時我跟李天
    德距離大約三公尺，開了槍之後，李天德就趴在水溝邊云云
    ；被告丁○○則辯稱：未與甲○○共同謀議犯強盜罪，因長
    期在甲○○之家暴陰影下，雖不贊同甲○○強盜之計劃，但
    無能力推翻甲○○之決定，只能配合協助並聽從其指令云云
    。經查：
  （一）被告丁○○業於95年8月24日在原審供證：「（ 問：汽
        油是誰搬上車？）是甲○○叫我搬上車的，要強盜所用
        」「（問：他打電話叫你搬汽油桶，或是當面叫你搬的
        ？）是借槍回來的路上，他就跟我說回到家後要把汽油
        桶搬到車上，我們回到家之後，我先把小孩帶下去，甲○○做自己的事，我就照他的指示搬汽油上車，我就跟
        小孩在房間等他電話」「汽油桶是我自己搬的」等語（
        見原審卷第 5宗第27、28頁）。被告甲○○於同日在原
        審亦供證：我帶我女兒單獨前往丙○○住處，並在樓下
        等候丙○○拿槍下來，等我槍枝拿到之後，我向丙○○
        表示，我要回去，家裡還有一個小孩，沒有人照顧，我
        就載我女兒回台西老家，我回家後看到丁○○在台西老
        家，汽油桶是我回家的時候搬上車的。我用公共電話打
        給李天德，表明要跟他買 3錢的毒品，約李天德到我台
        西的老家附近，我跟李天德說我身上剩 4萬多元，李天
        德 3錢海洛因要賣我6萬6千元，我跟李天德說已經買那
        麼久了，都沒欠過，這次先讓我欠，但是李天德拒絕，
        雙方就起口角，發生口角後，我就拿起槍枝抵住李天德
        ，並拿我身上預藏的手銬銬住李天德，這副手銬我本來
        是要用來對付常打電話給丁○○的男客人，我用槍枝抵
        住李天德的時候，因為害怕被別人看到，就要求李天德
        開車，並要求丁○○開車出來跟者我們的車，我們沿著
        產業道路往六輕開，過程中丁○○一直打電話說要去哪
        裡，我就說跟著就好，到達案發地點，把他身上的財物
        都拿走，李天德說可以提供一個「阿興」的人，但是很
        久都沒有下落，我覺得李天德在騙我，後來李天德要求
        要吸海洛因，我將搶來的海洛因丟壹包給李天德，李天
        德要求我將手銬解開，方便施用毒品，我就將手銬打開
        改以繩子綁，我就蹲在外面，我也拿壹包起來，捲菸抽
        ，李天德突然衝出來跑掉，撞倒我，我起來就開槍，李
        天德就跳到水溝，然後我招手叫丁○○把車子開過來載
        我。我們在麥寮租屋處，清點搶到的財物及毒品，現金
        4、5萬，海洛因2大包，小包有10幾包，我打了1通簡訊
        給丙○○，簡訊的內容說，裕兄出事了，因為當時很累
        ，我就把手機關掉，在家裡用毒品，隔天我就打電話給
        丙○○，說要過去，丙○○一直問我說出什麼事，我就
        說見面再談，隔天我載丁○○與二個小孩到丙○○家，
        之前我向丙○○要求借槍的時候，我跟丙○○表明絕對
        不會出事，後來出事了，我覺得不好意思，我不敢向丙○○說我去強盜，就編了一個理由，說我碰到一個曾經
        追求丁○○的男客人，雙方就追逐，我編了這個理由向
        丙○○說出事的原因，而為了彌補槍枝出事，我要回台
        西老家拿一大包毒品，單獨前往丙○○住處，表明我跟
        丙○○說很對不起，向你借槍，卻出事，這包毒品補償
        你，丙○○說我不用毒品，就把毒品沖掉，便對我說一
        些很不客氣的話，然後我單獨回家，我到家後告訴丁○○我到丙○○家整個經過，並說如果事後我出事就要講
        出丙○○，後來我們搬到台南去，丙○○一直打電話來
        要求我要還槍枝，口氣不好，我向丙○○表明我們多年
        的交情，口氣不用這麼差，要壹把槍對我來說不是很困
        難的事情，經過他多次的催討，我將槍用包裹包好，放
        在丙○○住處警衛室，我按門鈴，我人就走了，之後就
        沒再聯絡。搶到的海洛因跟丁○○一起施用，錢也花完
        了等語（見原審卷第5宗第24至26頁）；於本院96年6月
        6 日審判期日亦證述：汽油桶是我擺在丁○○車上等語
        （見本院卷第 2宗第63頁）。綜上被告甲○○、丁○○
        所為之供證內容，有關何人將汽油桶搬到被告丁○○所
        駕駛之車上乙節，雖不相符合，惟參諸被告丁○○於原
        審95年8月8日審判期日供證：「甲○○跟丙○○借槍確
        實是以我婚外情的事情，借到槍以後，在車上甲○○才
        跟我說借槍要強盜李天德，因為那時候我有婚外情鬧彆
        扭，在外一個星期，我很無奈，我作太太的人，不可能
        讓先生去做那件事。他要去做這件事，我真的不贊成，
        但甲○○跟我說他要我做什麼，我就聽他的話去做，我
        們回去之後，他有打電話給李天德，那天是下午，之後
        叫我在家，他跟李天德接洽，然後我在家等，他跟我說
        叫我把汽油桶放在車上，等他的電話」「（問：你們當
        初準備那桶汽油，是要嚇李天德，還是要燒車順便燒李
        天德？）是要嚇李天德，拿槍只是一開始要控制李天德
        ，汽油只是要嚇李天德，不是要用來燒死李天德」「回
        到家後，甲○○就出去，我在家裡等，後來就把汽油桶
        放在車子，等甲○○的電話，在案發當天之前，我都不
        在家，結果當天在車上，甲○○就突然說要犯案，我也
        很驚訝，但是甲○○就說我如何說，你如何做，我要去
        作這件事真的很無奈，強盜所得的錢留下來作家用及教
        育費用，毒品部分就由我跟甲○○留用」「（問：你先
        生在跟你說這件事的時候，有無跟你說要把李天德殺死
        ？）甲○○說要用槍制伏李天德，然後上手銬，沒有說
        要用槍殺李天德」等語（見原審卷第 4宗第152、153頁
        ），被告甲○○就被告丁○○上開證詞表示：「沒有問
        題，丁○○所講的實在」等語（見原審卷第4宗第155頁
        ），顯見汽油桶確係被告甲○○囑被告丁○○搬到車牌
        3316－JY號自用小客車上，預備於強盜李天德時，作為
        嚇李天德之用。被告甲○○於原審95年 8月24日及本院
        96年6月6日所言係其自己將汽油桶搬上丁○○之車上云
        云，應屬有意迴護被告丁○○之詞，核與事實不符，難
        以採信。
  （二）證人甲○○於本院雖結證：丁○○於88年 9月10日、93
        年 6月及同年12月27日就醫所受之傷害，係其所毆打，
        除了上開事件以外，夫妻平日互動情形偶而還是會發生
        口角，丁○○與我意見不同時，不敢違反我的意見，因
        為她怕我打她。本案未事先與丁○○討論犯案過程，是
        我單方面打電話叫丁○○開車跟在李天德的車子，她不
        知道跟車的目的，她說她不想去，我叫她不要問，跟在
        後面，等一下載我回家就好了等語（見本院卷第 2宗第
        61、62頁），惟依中國醫藥大學北港附設醫院、全民醫
        院、黃榮標診所函送被告丁○○之病歷資料（見本院卷
        第 1宗第161、162、235至238頁、249至257頁），被告
        丁○○僅於89年 9月10日因藥物過量及右手腕挫傷住院
        治療，91年5月2日因頭痛不止服用過量之普拿疼止痛藥
        、93年 6月18日因右臉頰擦傷瘀血腫脹、93年12月27日
        因左食指裂傷接受診療，其傷勢均非甚重，且時間亦非
        密接，已難認有經常性遭受家庭暴力之情事。又依被告
        丁○○所持用0000000000、0000000000號行動電話與吳
        俊嘉之0000000000號行動電話於94年3月2日至94年 3月
        13日間之通訊監察譯文（見第0000000000號警卷第70至
        82頁），可知渠二人確有婚外情之關係，苟被告甲○○
        係作風強勢且對被告丁○○經常暴力相向，衡情被告丁○○應不敢背地裡與吳俊嘉發展婚外情，是被告丁○○
        迄本院始另辯稱因長期在被告甲○○之家暴陰影下，不
        敢反抗，只能依被告甲○○之指示行事云云，應非真實
        可採。況如前所述，被告丁○○於原審已供證：準備汽
        油桶，是要嚇李天德，甲○○說要用槍制伏李天德，然
        後上手銬，強盜所得的錢留下來作家用及教育費用，毒
        品部分就由我跟甲○○留用等語，則被告丁○○已事先
        確知被告甲○○持槍強盜之計劃，並將汽油桶搬上其車
        上，復駕車尾隨以備接應，事後共享強盜所得之金錢及
        毒品海洛因，顯見被告丁○○與甲○○間就持有槍彈、
        剝奪李天德之行動自由及強盜李某財物等行為，互有犯
        意聯絡及行為分擔，被告甲○○前揭所證，意在迴護被
        告丁○○，亦無可採。
  （三）被害人李天德確係遭槍擊頭部，因腦挫傷而死亡乙情，
        業經臺灣彰化地方法院檢察署檢察官督同法醫師、檢驗
        員相驗解剖屬實，並製有勘驗筆錄、解剖筆錄、驗斷書
        、相驗屍體證明書及鑑定結果報告書附卷可稽（見相驗
        卷第12、14、16、31至34、48頁）。查殺人與傷害致死
        之區別，應以有無殺意為斷，即在加害人下手加害時有
        無死亡之預見，被害人受傷處所是否為致命部位，輕重
        如何，均為供認定有無殺意之參考。又頭部（內有腦部
        、腦幹及腦動脈）為人體之生命中樞，乃眾所周知，被
        告甲○○當難諉稱不知；另槍枝與傳統之刀械最大之區
        別即在於槍枝可藉由火藥之推力強、距離遠而有效取人
        之生命，係對人體有強大殺傷力之工具，而本件被害人
        李天德確係遭被告甲○○持上開扣案之改造手槍朝頭部
        射入一槍致死乙節，除前所陳外，亦經臺灣彰化地方法
        院檢察署榮譽法醫師即中山醫學大學附設醫院病理科醫
        師蔡崇弘解剖鑑定結果，認：(一)死亡原因及方式判斷：
        (1)死亡原因：(甲)腦挫傷。(乙)槍擊。(2)死亡方式：他為。
        (二)解剖結論：(1)解剖主要所見：槍擊傷乙處，左眼眶瘀
        傷，四肢多處擦傷或瘀傷。(2)死亡時間：(甲)依胃內充滿
        未消化食物狀況，推定最後進食兩小時內。(乙)依相驗時
        屍僵情況，距相驗時間12小時以上。(3)死因分析：(甲)死
        者遭槍擊，腦部受傷出血致死。(乙)死者全身燒灼程度不
        足以致死。(丙)手腳沾灰燼，用水可洗淨。(丁)死者氣管內
        並無吸入炭粒現象。(三)彈道分析：(1)槍擊傷乙處，靠近
        左眼。(2)子彈由死者前方射擊，經由左眼旁，斜入左腦
        。(3)射入口不規則，創緣顯微鏡下觀察到似火藥的黑色
        小顆粒，創口大於彈頭直徑，似接觸射現象。此有中山
        醫學大學附設醫院病理科解剖鑑定報告書附卷可參（見
        相驗卷第50至54頁）。是由上開解剖報告書之鑑定結果
        可知，死者李天德之死亡原因係因頭部遭槍彈創所致無
        誤，益見被害人李天德之死亡係被告甲○○之開槍行為
        所致。再參以證人即解剖法醫師蔡崇弘於原審結稱：死
        者李天德係被持槍者以槍直接抵著頭部開槍，而且本件
        死者應該一被開槍就瞬間馬上死亡等語（見原審卷第 4
        宗第15至17頁）。另經本院囑託法務部法醫研究所鑑定
        結果，亦認死者頭部槍擊入口成星狀表徵，支持為頭部
        接觸型（Hard Contact）槍擊傷，死者之頭部遭槍擊後
        必有大量血液由傷口處流出，且可在一分鐘內達腦死及
        出血性休克狀況，若未在短時間內急救，縱使腦部損傷
        尚使死者能存活，亦會因出血性休克死亡，有該研究所
        96年 1月25日函送法醫所(95)醫鑑字第2238號法醫文書
        審查鑑定書在卷可憑（見本院卷第 1宗第221至227頁）
        。足見被害人李天德確係遭被告甲○○以接觸頭部之方
        式射擊死亡。又被告甲○○既係以槍口接觸被害人李天
        德頭部時開槍射擊，且依前揭解剖及鑑定結果，子彈係
        由死者前方射擊，經由左眼旁，斜入左腦，槍擊後必有
        大量血液由傷口處流出，復參諸現場照片（見相驗卷第
        103至121頁）僅水溝旁遺有大片血跡（即第 121頁照片
        所示），顯見被害人李天德自車上逃出後，業經被告甲○○制伏在路旁水溝邊後，被告甲○○始以槍枝接觸被
        害人李天德頭部而開槍射擊，並非在李天德逃跑之過程
        中，一時情急而不小心開槍射擊。再者，無論被害人李
        天德遭槍擊後係瞬間馬上死亡或在一分鐘內達腦死及出
        血性休克而死亡，被告甲○○既明知頭部是人體生命之
        中樞，且對之開槍射擊，必有強大之殺傷力，其竟於制
        伏逃跑之李天德後，仍以接觸李某頭部之方式，開槍射
        擊，足見被告甲○○故意殺害李天德之犯意甚為堅決，
        其所辯李天德已經快跑到水溝並回頭看我，我就直接開
        槍，當時我跟李天德距離大約 3公尺，並非故意殺害李
        天德云云，核與前揭事證不符，應係事後避重就輕以圖
        卸刑責之詞，要無足採。
  （四）被告甲○○係於其雲林縣台西鄉○○村○○路24巷61號
        之老家附近，坐上李天德所駕駛之車牌6761－JK號自用
        小客車之右前座後，即持改造手槍控制李天德並以預藏
        之手銬一副銬住李天德，且令李天德續駕車，駛至彰化
        縣芳苑鄉○○村○街幹 11電線桿南方100公尺處產業道
        路旁，核屬剝奪李天德行動自由之行為。又被告甲○○
        持槍以手銬銬住李天德，使其不能抗拒，強取李某身上
        之現金及毒品海洛因，自屬強盜行為無誤；且被告甲○○、丁○○於原審均坦承強盜李天德之目的是要搶毒品
        及錢等語（見原審卷第 5宗第40頁）；再參酌前揭被告
        甲○○、丁○○均坦承強盜所得之金錢係供作家庭花用
        乙情，足見被告甲○○、丁○○皆有為自己不法所有之
        意圖甚明。
  （五）被告甲○○自警詢以來均供稱：開槍係伊一人所為，當
        時丁○○並沒有在場，而是坐在車內等候接應，伊也沒
        有告訴丁○○會拿槍射殺李天德，是因為李天德衝出來
        伊才會開槍等語。被告丁○○亦供陳：伊都留在車上等
        候，伊事先不知道甲○○會持槍殺人等語，再參酌被告
        甲○○、丁○○自始至終均未曾供述殺害李天德部分係
        渠二人所共同為之，則被告甲○○、丁○○就此部分所
        供互核一致，應可採信。又公訴人起訴書亦認定被告甲○○殺害李天德係另萌之犯意，而就被告甲○○、丁○○二人有如何之殺人犯意聯絡部分均未舉證，是被告甲○○之所以持槍殺害李天德，應係超出其與被告丁○○
        共同持槍彈強盜之犯意聯絡而獨自起意所為，自難令被
        告丁○○同負故意殺人之罪責。
  （六）此外，並有上開改造手槍1支、用餘5顆土造子彈及手銬
        1 副扣案可證，復有前揭內政部警政署刑事警察局槍彈
        鑑定書及函在卷可稽。又經被告甲○○擊發之子彈 1顆
        ，既使李天德中槍身亡，則該顆子彈當具有殺傷力。是
        被告甲○○、丁○○持以強盜之改造手槍1支及子彈6顆
        確均具有殺傷力，被告丁○○核屬共同攜帶兇器而犯強
        盜罪無誤。另被告甲○○利用李天德仍在其實施強盜犯
        罪之強暴行為所控制中之時機，超出其與丁○○共同持
        槍、彈強盜財物之犯意聯絡，起意開槍射擊而殺害李天
        德，自屬犯強盜罪而故意殺人。
  （七）綜上所述，被告甲○○、丁○○前揭共同持有槍彈、剝
        奪人之行動自由；被告甲○○犯強盜罪而故意殺人；被
        告丁○○共同攜帶兇器犯強盜罪等事證均已臻明確，渠
        等所辯意在卸責，皆無可採，此部分之犯行均洵堪認定
        。
三、被告甲○○放火毀損己○○所有車牌6761－JK號自用小客車
    部分：此項事實，業據被告甲○○坦承不諱，核與證人即現
    場目擊者丁○○於原審結證之情節相符（見原審卷第4宗第1
    52頁背面），並有車籍作業系統－查詢認可資料、焚燬車輛
    之照片數幀及彰化縣消防局現場勘查結果認以人為縱火之可
    能性較大之火災原因調查報告書在卷可憑（見0222專案警卷
    第26頁、相驗卷第 90至122頁）。又依上開照片所示，該自
    用小客車已全部燒燬變形，自足以生損害於車輛所有人己○○，並經被害人己○○向檢察官提出告訴（見94年度他字第
    837號偵查卷第8頁），則此部分之事證明確，被告甲○○毀
    損他人自用小客車1輛之犯行，亦洵堪認定。
四、被告等人行為之後，94年2月2日修正公布之刑法，業於95年
    7月1日施行，應依刑法第2條第1項之規定比較應適用之法律
    如下：(一)論罪量刑方面：(1)比較原則：應就罪刑有關之共犯
    、未遂犯、想像競合犯、牽連犯、連續犯、結合犯、以及各
    種加重原因（如累犯加重等）、各種減輕原因（如自首減輕
    等）暨其他法定加減原因（如身分加減）與加減例等一切情
    形，綜其全部罪刑之結果而為比較。另從刑附屬於主刑，應
    依主刑所適用之法律（最高法院95年第 8次刑事庭會議決議
    參照）。(2)修正刑法第33條第 5款規定：「罰金：新臺幣一
    千元以上，以百元計算之」，且增訂刑法施行法第1條之1規
    定：「中華民國九十四年一月七日刑法修正施行後，刑法分
    則編所定罰金之貨幣單位為新臺幣。九十四年一月七日刑法
    修正時，刑法分則編未修正之條文定有罰金者，自九十四年
    一月七日刑法修正施行後，就其所定數額提高為三十倍。但
    七十二年六月二十六日至九十四年一月七日新增或修正之條
    文，就其所定數額提高為三倍」，經比較修正前刑法第33條
    第5款、罰金罰鍰提高標準條例第1條前段、現行法規所定貨
    幣單位折算新臺幣標準第 2條等規定之適用結果，有關刑法
    第302條第 1項、第354條、槍砲彈藥刀械管制條例第8條第2
    項、第4項、第12條第 2項、第4項等法定刑罰金部分之最低
    額於修正前為銀元10元即新臺幣30元；修正後則為新臺幣10
    00元，是此部分自以修正前之法律較有利於行為人。(3)修正
    刑法第28條既限縮共同正犯之參與類型，自較有利於行為人
    。(4)修正前刑法第55條後段關於牽連犯之規定業經刪除，依
    修正前刑法第55條後段之規定，牽連之數罪可從一重處斷，
    而依修正後之刑法即應各別論處罪責，當以修正前之法律對
    行為人較為有利。(5)修正刑法第62條前段規定自首「得減輕
    其刑」，較之修正前係規定「減輕其刑」，自以修正前之法
    律較有利於行為人。(6)修正前刑法第51條第 5款規定數罪併
    罰定其應執行者：「宣告多數有期徒刑者，於各刑中之最長
    期以上，各刑合併之刑期以下，定其刑期。但不得逾二十年
    」，修正刑法第51條第 5款則規定：「宣告多數有期徒刑者
    ，於各刑中之最長期以上，各刑合併之刑期以下，定其刑期
    。但不得逾三十年」，自以修正前不得逾20年之法律較有利
    於行為人。(7)本件無論依修正前、後之規定，被告甲○○、
    丁○○就未經許可持有槍彈、妨害自由及強盜部分均應屬共
    犯，則綜合以上比較結果，修正之法律未較有利於行為人，
    有關罪刑部分自應全部適用修正前之法律。(二)修正刑法第55
    條關於想像競合之規定：「一行為而觸犯數罪名者，從一重
    處斷。但不得科以較輕罪名所定最輕本刑以下之刑」，與修
    正前相較，所增加之但書乃法理之明文化，非屬法律變更（
    最高法院95 年第8次刑事庭會議決議參照），自無庸依刑法
    第2條第1項之規定為新舊法比較，應逕依修正刑法第55之規
    定，論以想像競合犯。(三)非關罪刑之裁量權行使部分：依修
    正前刑法第42條第 2項前段及刪除前罰金罰鍰提高標準條例
    第 2條規定，關於易服勞役之折算標準為銀元100元、200元
    、300元，而修正後刑法第42條第3項前段規定之折算標準為
    新臺幣1000元、2000元、3000元，自以適用修正刑法第42條
    第3項前段諭知以新臺幣1000元、2000元、3000元折算1日為
    易服勞役之折算標準，對行為人較為有利。
五、被告丙○○部分之論罪：
  （一）未經許可，無故持有、寄藏槍、彈，其持有、寄藏之繼
        續，為行為之繼續，並非狀態之繼續，故一經持有、寄
        藏，其犯罪即告成立，但其完結，須繼續至持有、寄藏
        行為終了時為止。是寄藏手槍、子彈罪既均為繼續犯，
        於其終止寄藏之前，犯罪行為仍在繼續實施之中，則其
        間法律縱有變更，但其行為已繼續實施至新法施行以後
        ，當未有行為後法律變更可言，自無刑法第2條第1項之
        適用，應逕行依裁判時之新法處罰。被告丙○○上開未
        經許可無故寄藏改造手槍及子彈之行為，雖然早在93年
        間，但既係於查獲當日即94年 3月16日始行為終了，自
        應逕予適用94年 1月28日修正施行之槍砲彈藥刀械管制
        條例，尚不生新舊法比較之問題。
  （二）被告丙○○寄藏上開改造手槍及子彈，核此部分所為，
        係犯槍砲彈藥刀械管制條例第8條第4項之未經許可寄藏
        可發射子彈具有殺傷力之改造手槍罪，及同條例第12條
        第 4項之未經許可寄藏子彈罪。公訴人誤認寄藏改造手
        槍部分，應比較新舊法而適用修正前之法律（即修正前
        槍砲彈藥刀械管制條例第11條第 4項），尚有未洽；另
        起訴法條雖未論及槍砲彈藥刀械管制條例第12條第 4項
        ，惟起訴事實業已記載明確，本院自應加以審論。被告
        丙○○以一寄藏行為同時觸犯上開二罪，為想像競合犯
        ，應依刑法第55條之規定，從一重之未經許可寄藏可發
        射子彈具有殺傷力之改造手槍罪處斷。
  （三）被告丙○○並非意圖供自己或他人犯罪之用而出借上開
        改造手槍及子彈給被告甲○○，核此部分所為，係犯槍
        砲彈藥刀械管制條例第8條第2項之未經許可出借可發射
        子彈具有殺傷力之改造手槍罪，及同條例第12 條第2項
        之未經許可出借子彈罪。公訴人認係犯槍砲彈藥刀械管
        制條例第8條第3項之意圖供自己或他人犯罪之用而未經
        許可出借可發射子彈具有殺傷力之改造手槍罪，及同條
        例第12條第 3項之意圖供自己或他人犯罪之用而未經許
        可出借子彈罪，尚有未洽（起訴書記載槍砲彈藥刀械管
        制條例第 8條第3項、第2項、第12條第3項、第2項，當
        係指被告丙○○涉犯該條例第 8條第3項、第12條第3項
        意圖供自己或他人犯罪之用而犯各該條第 2項之罪嫌，
        並非認其涉犯該條例第 8條第3項、第12條第3項罪嫌之
        外，另犯有同條例第 8條第2項、第12條第2項之罪嫌 ）
        ，起訴法條應予變更。被告丙○○以一出借行為同時觸
        犯上開二罪，亦屬想像競合犯，應依刑法第55條之規定
        ，從一重之未經許可出借可發射子彈具有殺傷力之改造
        手槍罪處斷。被告丙○○在員警僅查獲其持有槍彈而尚
        不知其曾出借槍彈予被告甲○○前，即主動供述前揭出
        借槍彈之犯罪事實，業經員警戊○於本院結證明確（見
        本院卷第 2宗第58、59頁），則此出借部分應依修正前
        刑法第62條前段規定減輕其刑。
  （四）被告丙○○寄藏槍彈時，縱陳琨閎同意可出借他人，惟
        被告丙○○原意本在受寄代藏，並非為出借而寄藏，其
        後方因被告甲○○前來商借，始起意出借槍彈予被告甲○○，則所犯寄藏改造手槍與出借改造手槍二罪間，犯
        意各別，行為互殊，應予分論併罰，選任辯護人辯稱二
        罪係包括一罪或應以想像競合犯論處，尚無可採。
六、被告甲○○、丁○○部分之論罪：
  （一）強盜罪以強暴、脅迫等方法，致使不能抗拒為構成要件
        之一，當然含有妨害被害人自由之性質，故犯強盜罪而
        有妨害被害人之自由時，是否另論以妨害自由罪名，應
        就行為人之全部犯罪行為實施過程加以觀察。倘妨害自
        由行為時，強盜行為尚未著手實施，可依其情形認為妨
        害自由、強盜犯罪間具有方法結果之牽連關係；若強盜
        犯行業已著手實施，則所為強暴、脅迫等非法方法剝奪
        被害人行動自由行為，應包括在強盜行為之內，無另行
        成立刑法第302條第1項之妨害自由罪之餘地（最高法院
        92年度台上字第2184號判決要旨參照）。被告甲○○係
        於其雲林縣台西鄉○○村○○路24巷61號之老家附近，
        坐上李天德所駕駛之車牌6761－JK號自用小客車之右前
        座，即持前開改造手槍控制李天德並以預藏之手銬銬住
        李天德，且令李天德續駕車，駛至彰化縣芳苑鄉○○村
        ○街幹 11電線桿南方100公尺處產業道路旁後，始強取
        李天德之財物，有關妨害自由及強盜之時間、地點並非
        密接關連，則其於剝奪李天德行動自由時，強盜之行為
        自尚未著手實施，當屬另一妨害自由行為，非包括在強
        盜行為之內。
  （二）刑法第332條第1項關於強盜殺人罪之結合犯，係結合強
        盜與殺人兩罪而成立之犯罪，固於行為人以殺人為實施
        強盜之方法，或在行劫之際故意殺人，亦即凡利用實施
        強盜之時機而故意殺人，兩者有所關連者，即構成此罪
        。被告甲○○於李天德企圖逃跑不成，經其制伏在路旁
        水溝邊後，起意開槍殺人，則強盜與殺人之時間有銜接
        性，地點有同一性，自係利用李天德仍在其實施強盜犯
        罪之強暴行為所控制中之時機而故意殺人，其強盜與故
        意殺人間顯有關連，核屬犯強盜罪而故意殺人。
  （三）被告甲○○、丁○○持槍彈強押並以手銬銬住李天德，
        剝奪李某之行動自由，進而強取李天德之財物；被告甲○○另利用李天德仍在其實施強盜犯罪之強暴行為所控
        制中之時機，開槍殺害李天德，且放火燒毀己○○之自
        用小客車，核渠等所為，被告甲○○係犯槍砲彈藥刀械
        管制條例第8條第4項之未經許可持有可發射子彈具有殺
        傷力之改造手槍罪、同條例第12條第 4項之未經許可持
        有子彈罪、刑法第302條第1項剝奪人行動自由罪、同法
        第332條第 1項強盜殺人罪、同法第354條毀損罪；被告
        丁○○則犯槍砲彈藥刀械管制條例第8條第4項之未經許
        可持有可發射子彈具有殺傷力之改造手槍罪、同條例第
        12條第 4項之未經許可持有子彈罪、刑法第302條第1項
        剝奪人行動自由罪、同法第330條第1項攜帶兇器強盜罪
        。被告甲○○、丁○○於剝奪李天德之行動自由中，命
        其續駕車，所為固合於刑法第 304條以強暴使人行無義
        務之事或妨害人行使權利，惟仍應視為剝奪行動自由之
        部分行為，不另論罪。起訴法條雖未論及刑法第 302條
        第 1項，惟起訴之犯罪事實業已記載此部分之行為，本
        院自應加以審論。被告甲○○、丁○○就上開所犯未經
        許可持有改造手槍罪、未經許可持有子彈罪、剝奪人行
        動自由罪間；被告丁○○就攜帶兇器強盜罪與被告甲○○間，互有犯意聯絡及行為分擔，為共同正犯。被告甲○○、丁○○以一持有行為同時觸犯未經許可持有改造
        手槍罪及未經許可持有子彈罪，屬想像競合犯，應依刑
        法第55條之規定，從一重之未經許可持有可發射子彈具
        有殺傷力之改造手槍罪處斷。被告甲○○所犯未經許可
        持有改造手槍罪、剝奪人行動自由罪、強盜殺人罪間；
        被告丁○○所犯未經許可持有改造手槍罪、剝奪人行動
        自由罪、攜帶兇器強盜罪間，互有方法目的之牽連關係
        ，均應依修正刪除前刑法第55條後段之規定，被告甲○○從較重之強盜殺人罪；被告丁○○從較重之攜帶兇器
        強盜罪處斷。被告甲○○所犯強盜殺人罪及毀損罪之間
        ，係犯意各別，行為互殊，應予分論併罰。
七、原審就被告丙○○、被告甲○○強盜、殺人及被告丁○○部
    分，認被告等罪證明確，予以論罪科刑，固屬有據。惟查：
    (一)被告丙○○出借槍彈及被告甲○○、丁○○持有槍彈之日
    期係94年2月21日，原審誤認係94年2月20日，尚有未洽。(二)
    有關罰金易服勞役之折算標準，乃屬裁量權之行使，不在罪
    刑綜合比較之範圍，原審誤認此部分應適用修正前刑法第42
    條第 2項之規定，致所諭知罰金易服勞役之折算標準，顯然
    非較有利於被告，當有違反刑法第2條第1項但書之規定。(三)
    被告丙○○出借槍彈部分，核屬自首而接受裁判，原審未及
    審論而減輕其刑，稍有疏漏。(四)被告甲○○、丁○○應另論
    處刑法第302條第1項剝奪人行動自由罪，原審誤認包括於強
    盜行為，核有未當。(五)被告甲○○係犯刑法第332條第1項強
    盜殺人罪，原審誤依刑法第330條第1項加重強盜罪及同法第
    271條第1項殺人罪分論併罰，自有未合。(六)起訴書就被告丙○○出借槍彈部分之起訴法條，記載槍砲彈藥刀械管制條例
    第 8條第3項、第2項、第12條第3項、第2項，當係指被告丙○○涉犯該條例第 8條第3項、第12條第3項意圖供自己或他
    人犯罪之用而犯各該條第 2項之罪嫌，並非認其涉犯該條例
    第8條第3項、第12條第3項罪嫌之外，另犯有同條例第8條第
    2項、第12條第2項之罪嫌；且起訴書認被告丙○○涉犯出借
    槍彈及強盜罪嫌間有方法結果之牽連關係，屬裁判上一罪，
    形式上僅有單一審判權，原審認定被告丙○○無強盜及意圖
    供自己或他人犯罪之用而出借槍彈之行為，竟就此部分另為
    宣告無罪之判決，亦屬不當。被告甲○○、丁○○上訴；被
    告丙○○就寄藏槍彈部分上訴，均指摘原判決量刑過重，另
    檢察官以原審未認定被告丙○○犯強盜罪，上訴指摘原判決
    不當，固皆無理由（有關被告丙○○不成立強盜罪部分詳後
    述），惟檢察官以原審誤認被告甲○○非強盜殺人之結合犯
    ，被告丙○○就出借槍彈部分認原審未依自首規定減輕其刑
    ，上訴指摘原判決不當，均有理由，且原判決尚有上訴人未
    指出之前揭違誤，自應由本院連同被告甲○○定應執行刑部
    分予以撤銷改判。爰審酌被告甲○○、丁○○、丙○○三人
    平日之素行均非屬良善（參卷附臺灣高等法院被告前案紀錄
    表），被告丙○○犯罪之動機、目的係受人之託、未經許可
    寄藏改造手槍及子彈，又僅為解決朋友之問題竟出借具有殺
    傷力之槍彈及其寄藏、出借槍彈之數量，持有槍彈對社會治
    安足以造成重大影響，惡性非輕，及被告丙○○受託寄藏持
    有槍彈期間，並未以之作為犯罪工具，被告甲○○、丁○○
    持有槍彈之數量、時間長短，被告甲○○、丁○○犯罪之動
    機、目的均僅為圖一己之私利，竟不思循正常管道工作賺取
    金錢，反圖謀持槍強盜財物，對社會治安所生害之程度甚鉅
    ，惡性非輕，另被告甲○○於強盜中竟視人命為無物，以剝
    奪他人生命之方式行兇，且行兇之手段殘暴，對社會治安、
    人群道義所生之危害實為巨大，並具有極高之潛在危險性，
    暨被告丙○○就寄藏、出借槍彈；被告甲○○、丁○○就持
    槍彈強盜李天德財物；被告甲○○就開槍射擊李天德頭部等
    犯行均大致坦承不諱，且被告甲○○、丁○○於本院審理中
    已與被害人李天德家屬達成和解並支付部分賠償金（見本院
    卷第 1宗第220、231頁和解筆錄及收據），並均表悔意，被
    告甲○○之行為固惡性重大，深值非難，然既能坦承基本犯
    行，且表悔悟，復已為部分之民事賠償，尚未達求其生而不
    可得之程度等一切情狀，分別量處如主文第 2、3、4項所示
    之刑，其中被告丙○○部分諭知罰金易服勞役之折算標準並
    定其應執行之刑；被告甲○○部分，並依刑法第37條第 1項
    之規定宣告褫奪公權終身。至被告丁○○並無因家暴陰影而
    不得不配合犯罪之情事，業如前述，則選任辯護人認被告丁○○之犯罪情狀顯堪憫恕，主張應依刑法第59條規定酌減其
    刑，自無理由。
八、原審就被告甲○○毀損犯行部分，認其罪證明確，適用刑法
    第354條、罰金罰鍰提高標準條例第1條前段等規定，並審酌
    被告甲○○僅為避免遭警發覺查獲，放火燒燬己○○所有之
    自小客車、所燒燬自小客車之價值、對被害人己○○所生危
    害之程度及坦承此部分犯行之犯罪後態度等一切情狀，量處
    有期徒刑10月，核其認事用法均無違誤，量刑亦屬妥適，應
    予維持。被告甲○○上訴意旨指摘原判決量刑過重，為無理
    由，此部分之上訴應予駁回。並由本院就被告甲○○上開撤
    銷改判部分與上訴駁回部分所各處之刑，依法定其應執行之
    刑。
九、扣案之改造手槍1支（含彈匣1個，槍枝管制編號：00000000
    00），係屬違禁物，且依從刑附屬於主刑之原則，爰依刑法
    第38條第1項第1款之規定，分別於被告丙○○、甲○○、丁○○所涉有關各罪之主文項下宣告沒收。另扣案之手銬 1副
    係被告甲○○所有供其與被告丁○○共犯強盜罪行所用之物
    ，業據其陳明在卷，應依刑法第38條第1項第2款之規定宣告
    沒收。至扣案之子彈18顆均經鑑驗機關試射，已失其子彈之
    結構及性能，不再屬違禁物，應認皆係待廢棄之物品，自無
    宣告沒收之必要；另被告丙○○、甲○○其餘經扣案之物品
    ，均非屬違禁物，亦非供渠等本件犯罪所用或供犯罪預備或
    因犯罪所得之物，爰均不予宣告沒收，附此敘明。
十、被告丙○○不另為無罪諭知部分：
  （一）公訴意旨另以：被告丙○○於94年年初，又連絡上被告
        甲○○，被告甲○○遂與其妻即被告丁○○前往被告丙○○位於嘉義市之住處拜訪，席間被告丙○○提及近來
        經濟狀況不佳，表示願將前述槍枝出借予被告甲○○用
        以強盜謀財，要被告甲○○找尋適合之作案對象，後經
        被告甲○○與丙○○數度商議，決定強盜從事毒品買賣
        、頗具財力之李天德，被告甲○○並將此決定告知被告
        丁○○。被告甲○○、丁○○旋於94年 2月20日中午，
        至被告丙○○住處拿取而共同持有上述改造手槍 1支及
        土造子彈 6顆，回程途中被告甲○○復與被告丁○○討
        論欲使用汽油嚇唬李天德，以順利搶得財物，於返抵雲
        林縣台西鄉○○村○○路21巷61號被告甲○○老家後，
        被告甲○○即將裝有汽油之桶子 1個，搬上被告丁○○
        所有車牌3316－JY號自用小客車上，吩咐被告丁○○隨
        時準備開車接應。次日下午 6時30分許，被告甲○○以
        公共電話撥打李天德之0000000000號行動電話，佯稱欲
        購買毒品，將李天德引誘至被告甲○○老家附近，二人
        見面後，被告甲○○坐上李天德駕駛之車牌6761－JK號
        自用小客車右前座，表明最近手頭不便，希望先賒欠一
        次等語，惟遭李天德拒絕，被告甲○○憤而取出前述槍
        枝控制李天德之行動，並以預藏之手銬銬住李天德雙手
        ，將其放置在車輛後座，欲將其載往偏僻處所逼迫交出
        財物，又以0000000000號行動電話撥打丁○○之000000
        0000號行動電話，聯絡丁○○駕駛前述載有汽油桶之車
        牌3316－JY號自用小客車，尾隨在車牌6761－JK號自用
        小客車後，二車駛至彰化縣芳苑鄉○○村○街幹11電線
        桿南方 100公尺處產業道路旁停下，被告甲○○趁李天
        德雙手遭銬住不能抗拒之際，強取其身上之現金4、5萬
        元及第一級毒品海洛因10餘包得手。因認被告丙○○另
        涉犯刑法第328條第1項之強盜罪嫌等語。
  （二）按犯罪事實應依證據認定之，無證據不得認定犯罪事實
        ；又不能證明被告犯罪或其行為不罰者，應諭知無罪之
        判決，刑事訴訟法第154條第2項第301條第1項分別定
        有明文。又所謂認定犯罪事實之證據，係指足以認定被
        告確有犯罪行為之積極證據而言，該項證據自須適合於
        被告犯罪事實之認定，始得採為斷罪之資料；且如未能
        發現相當確實證據，或證據不足以證明，自不能以推測
        或擬制之方法，以為裁判之基礎；而認定犯罪事實所憑
        之證據，雖不以直接證據為限，間接證據亦包括在內，
        然而無論直接證據或間接證據，其為訴訟上之證明，須
        於通常一般人均不致有所懷疑，而得確信其為真實之程
        度者，始得據為有罪之認定，倘其證明尚未達到此一程
        度，而有合理之懷疑存在時，即難遽採為不利被告之認
        定（最高法院76年台上字第4986號判例參照）。另刑事
        訴訟法第161條第1項規定：檢察官就被告犯罪事實，應
        負舉證責任，並指出證明之方法。因此，檢察官對於起
        訴之犯罪事實，應負提出證據及說服之實質舉證責任。
        倘其所提出之證據，不足為被告有罪之積極證明，或其
        指出證明之方法，無從說服法院以形成被告有罪之心證
        ，基於無罪推定之原則，自不能為被告有罪之判決。
  （三）公訴人認被告丙○○另涉犯強盜罪嫌，無非係以同案被
        告甲○○、丁○○於警詢、偵查之指證為其主要之論據
        。惟訊據被告丙○○則堅詞否認有共謀參與強盜李天德
        財物之犯行，辯稱：伊並不知道甲○○、丁○○持槍強
        盜李天德財物之行為，當初甲○○向伊借槍之目的，純
        係為供處理丁○○婚外情時，用以防身之用等語。經查
        ：(一)證人即被告甲○○於原審結證：我跟丙○○借槍時
        ，是跟丙○○說丁○○在遊樂場工作，常常有人打電話
        騷擾，借槍要找對方談判及防身壯膽用的，並向丙○○
        表明絕對不會出事。事發後到丙○○家，因之前我向丙○○要求借槍的時候，我跟丙○○表明絕對不會出事，
        後來出事了，我覺得不好意思，我不敢向丙○○說我去
        強盜，就編了一個理由，說我碰到一個曾經追求丁○○
        的男客人，雙方就追逐，所以槍枝出事（指槍擊殺人）
        ，我編了這個理由向丙○○說出事的原因，而為了彌補
        槍枝出事，我回台西老家拿一大包毒品，單獨前往丙○○住處，表明我跟丙○○說很對不起，向你借槍卻出事
        ，這包毒品補償你，丙○○說我不用毒品，就把毒品沖
        掉，便對我說一些很不客氣的話，然後我單獨回家，我
        到家後告訴丁○○我到丙○○家整個經過，並說如果事
        後我出事就要講出丙○○，後來我們搬到台南去，丙○○一直打電話來要求我要還槍枝，口氣不好，我向丙○○表明我們多年的交情，口氣不用這麼差，要壹把槍對
        我來說不是很困難的事情，經過他多次的催討，我將槍
        用包裹包好，放在丙○○住處警衛室，我按門鈴，我人
        就走了，之後就沒再聯絡。搶到錢沒有分給丙○○。在
        偵查中所述不實在，審理中所言方係事實等語（見原審
        卷第4宗第19至24頁、第5宗第24至25頁），已明確證述
        被告丙○○未共謀強盜而出借槍彈，事後亦未分得強盜
        所得之金錢及毒品。(二)證人即被告丁○○於原審結稱：
        因為我在案發前一個星期曾經離家，甲○○可能有懷疑
        ，所以就用婚外情這個藉口，跟丙○○借槍；「（辯護
        人問：為何你在警詢、檢察官偵查時，曾提到過，丙○○主導整個計畫及提供槍枝，甲○○負責執行，你負責
        接送？）這個全部都是甲○○跟我說，如果事情出事的
        話，就這樣說。丙○○不知道強盜這整件事，甲○○是
        說要處理婚外情的事才去跟丙○○借槍」「〔檢察官問
        ：有關你在本署檢察官偵訊時具結所為證述，為何你就
        甲○○槍枝來源及作案目的所為陳述與今日所述不同（
        提示第2131號偵查卷第 116頁以下，並告以要旨）？〕
        當初案發時，甲○○跟我說，只要出事的話就說是丙○○知道要強盜才借槍的事情，實際上丙○○只知道要處
        理我婚外情」「（審判長問：去找李天德之前，說要跟
        他強盜財物的時候，丙○○是否知道？）丙○○不知道
        ，甲○○只跟他說要處理婚外情的事」「因為甲○○擔
        心出事要自保‧‧‧（但）丙○○催說要還槍，我先生
        不高興‧‧‧才會跟我說如果出事，也要把丙○○拉下
        去，丙○○從頭到尾都以為借槍是要處理我婚外情的事
        」等語（見原審卷第 4宗第151、152頁），亦明確證述
        被告丙○○未同謀參與強盜李天德之財物，其在警詢、
        偵查之所以指證被告丙○○，係被告甲○○事後因還槍
        事宜對被告丙○○心生不滿，始要求其誣指被告丙○○
        亦有參與強盜，核與證人甲○○前揭所述大致相符，且
        查無其他不可信之情事，應屬可採。(三)公訴人就被告丙○○涉犯強盜罪嫌部分，除依據同案被告甲○○、丁○○於警詢、偵查所為之指證外，均未為其他具體、明確
        之舉證。證人即被告甲○○、丁○○於原審同時結證翻
        異前詞，前後所述既大相逕庭，自難單憑證人甲○○、
        丁○○與審理所述不一之警詢及偵查證詞，遽論被告丙○○有同謀參與強盜之犯行。況參諸被告丙○○第 1次
        於94年 3月16日所為之警詢偵訊調查筆錄內容可知，當
        時被告丙○○係獨自一人因另案遭警緝獲偵訊，並非與
        被告甲○○、丁○○一起為警查獲；且被告丙○○於該
        次筆錄中即陳述稱：被告甲○○曾向我提到，他懷疑丁○○在電動玩具店上班，有跟一位在台塑公司工作的男
        子出軌，借槍時，跟我表示他的太太已經好幾天沒有回
        家了，他打算要去找他的太太以及那名男子，因為該名
        男子有一些有槍的朋友，所以他要跟我借槍去防身，並
        且跟我保證他不會出事連累我等語（見第2131號偵查卷
        第45、46頁）。查被告丁○○確於案發前曾離家約一星
        期，業如其前揭所證，苟被告甲○○未曾於借槍時告知
        此事，被告丙○○何能在被告甲○○、丁○○尚指稱丙○○係強盜案策畫者之情況下，即於最初警詢時為如此
        具體之供述，顯見證人甲○○、丁○○嗣後於原審所為
        之上開證詞，方與事實相符，而可採信。至被告甲○○
        於本案審理中，因其選任辯護人閱卷結果，始確知被告
        丁○○與吳俊嘉有外遇關係，與其出於懷疑而向被告丙○○所云之借槍理由，並無不能相容之情形；又被告甲○○曾聽聞被告丙○○自述其缺錢，亦難憑以臆測被告
        丙○○必與甲○○共謀參與強盜；另被告甲○○既因事
        後被告丙○○對其有指責之言語，且屢催還槍，致被告
        甲○○對丙○○心生不滿，則縱其二人於7、8年前有因
        共同執行感訓之情誼或該期間被告丙○○之母曾關心過
        被告甲○○之家人，亦難謂被告甲○○無棄先前恩誼而
        挾新怨報復之動機。是公訴人所舉之證據，並未達一般
        人均不致有所懷疑，而得確信被告丙○○有共謀參與強
        盜之真實程度，無從說服本院以形成被告丙○○有罪之
        心證。且本院在得依或應依職權調查證據之範圍內，復
        查無其他積極證據足以證明被告丙○○確有公訴意旨所
        指此項犯行。是此部分即屬不能證明被告丙○○犯罪，
        惟因公訴意旨認被告丙○○此部分行為，與上開經本院
        論罪科刑之犯行間，係牽連犯裁判上一罪之關係，爰不
        就此部分另為被告丙○○無罪之諭知。
十一、據上論斷，應依刑事訴訟法第368條、第369條第 1項前段
      、第364條、第299條第1項前段、第300條，槍砲彈藥刀械
      管制條例第 8條第2項、第4項、第12條第2項、第4項，刑
      法第11條前段、第2條第1項，修正前刑法第28條，刑法第
      302條第1項、第330條第1項、第332條第1項、第55條、第
      42條第 3款，修正前刑法第55條後段、第62條前段，刑法
      第37條第 1項、第38條第1項第1款、第2款、第51條第4款
      、第7款，修正前刑法第51條第5款，罰金罰鍰提高標準條
      例第1條前段，判決如主文。
本案經檢察官乙○○到庭執行職務。
中　　華　　民　　國　　96　　年　　6 　　月　　21　　日
            刑事第六庭    審判長法　官  李  文  雄
                                法　官  林  靜  芬
                                法　官  張  恩  賜
上開正本證明與原本無異。
除被告甲○○毀損部分不得上訴外，如不服本判決應於收受本判
決後10日內向本院提出上訴書狀，其未敘述上訴理由者，並得於
提起上訴後10日內向本院補提理由書狀（均須按他造當事人之人
數附繕本）「切勿逕送上級法院」。
                                書記官  陳　如　慧
中　　華　　民　　國　　96　　年　　6 　　月　　22　　日
附錄論罪科刑法條
槍砲彈藥刀械管制條例第8條：
未經許可，製造、販賣或運輸鋼筆槍、瓦斯槍、麻醉槍、獵槍、
空氣槍或第四條第一項第一款所定其他可發射金屬或子彈具有殺
傷力之各式槍砲者，處無期徒刑或五年以上有期徒刑，併科新臺
幣一千萬元以下罰金。
未經許可，轉讓、出租或出借前項所列槍枝者，處五年以上有期
徒刑，併科新臺幣一千萬元以下罰金。
意圖供自己或他人犯罪之用，而犯前二項之罪者，處無期徒刑或
七年以上有期徒刑，併科新臺幣一千萬元以下罰金。
未經許可，持有、寄藏或意圖販賣而陳列第一項所列槍枝者，處
三年以上十年以下有期徒刑，併科新臺幣七百萬元以下罰金。
第一項至第三項之未遂犯罰之。
槍砲彈藥刀械管制條例第12條：
未經許可，製造、販賣或運輸子彈者，處一年以上七年以下有期
徒刑，併科新臺幣五百萬元以下罰金。
未經許可，轉讓、出租或出借子彈者，處六月以上五年以下有期
徒刑，併科新臺幣三百萬元以下罰金。
意圖供自己或他人犯罪之用，而犯前二項之罪者，處三年以上十
年以下有期徒刑，併科新臺幣七百萬元以下罰金。
未經許可，持有、寄藏或意圖販賣而陳列子彈者，處五年以下有
期徒刑，併科新臺幣三百萬元以下罰金。
第一項至第三項之未遂犯罰之。
刑法第302條第1項：
私行拘禁或以其他非法方法，剝奪人之行動自由者，處五年以下
有期徒刑、拘役或三百元以下罰金。
刑法第330條第1項：
犯強盜罪而有第三百二十一條第一項各款情形之一者，處七年以
上有期徒刑。
刑法第332條第1項：
犯強盜罪而故意殺人者，處死刑或無期徒刑。
刑法第354條：
毀棄、損壞前二條以外之他人之物或致令不堪用，足以生損害於
公眾或他人者，處二年以下有期徒刑、拘役或五百元以下罰金。
